【裁判字號】    98,台非,234
【裁判日期】    980820
【裁判案由】    公共危險
【裁判全文】
最高法院刑事判決              九十八年度台非字第二三四號
上  訴  人  最高法院檢察署檢察總長
被      告  甲○○
上列上訴人因被告公共危險案件，對於台灣台南地方法院中華民
國九十七年八月二十八日第一審確定簡易判決（九十七年度交簡
字第二０一三號，聲請簡易判決處刑案號：台灣台南地方法院檢
察署九十七年度偵字第九一０五號），認為違背法令，提起非常
上訴，本院判決如下：
    主  文
原判決撤銷。
本件公訴不受理。
    理  由
非常上訴理由稱：「一、按判決不適用法則或適用不當者，為違
背法令，刑事訴訟法第三百七十八條定有明文。次按對於被告無
審判權者，應諭知不受理之判決，刑事訴訟法第三百零三條第六
款定有明文。又現役軍人犯本法之罪者，依本法處罰；服用毒品
、麻醉藥品、酒類或其他相類之物，不能安全駕駛動力交通工具
而駕駛者，處一年以下有期徒刑、拘役或科或併科新台幣二十萬
元以下罰金，陸海空軍刑法第一條及第五十四條第一項分別定有
明文。再按現役軍人犯陸海空軍刑法或其特別法之罪，依本法之
規定追訴審判之，軍事審判法第一條第一項亦定有明文。二、查
本件被告甲○○於民國九十五年九月七日入伍，迄今仍在服役中
，為現役軍人，此有被告兵籍表影本一份在卷可稽。被告於九十
七年五月二十四日凌晨某時許酒後駕車，於同日二時三十五分許
自摔肇事，為警於同日三時三十分測得其呼氣酒精濃度高達每公
升０．七五毫克，涉犯陸海空軍刑法第五十四條第一項之罪嫌等
情，此有被告供述、酒精濃度測試表、刑法第一百八十五條之三
案件測試觀察紀錄表、交通事故現場圖等在卷可稽，足堪認定。
是本件被告犯罪迄今均在職服役中，揆諸前揭法條規定，自應由
軍事法院依法審判，普通法院對之並無審判權，原審不察，遽予
論罪科刑，即有違誤，原判決顯有適用法則不當之違法。案經確
定，爰依刑事訴訟法第四百四十一條、第四百四十三條提起非常
上訴，以資糾正。」等語。
本院按：法院受理訴訟不當者，其判決當然違背法令，刑事訴訟
法第三百七十九條第五款規定甚明。又軍事審判法第一條第一項
前段規定：「現役軍人犯陸海空軍刑法或其特別法之罪，依本法
之規定追訴審判之。」陸海空軍刑法第五十四條第一項亦規定：
「服用毒品、麻醉藥品、酒類或其他相類之物，不能安全駕駛動
力交通工具而駕駛者，處一年以下有期徒刑、拘役或科或併科新
台幣二十萬元以下罰金。」故現役軍人觸犯該罪者，依陸海空軍
刑法第一條之規定，應依該法處罰，並由軍事審判機關追訴審判
。原判決事實認定：被告甲○○於民國九十七年五月二十三日晚
上九時三十分起至翌日上午零時三十分許，在台南市○○路錢櫃
ＫＴＶ，飲用酒類後，已不能安全駕駛交通工具，仍騎乘車號CC
2－109號普通重型機車，於同日上午二時三十五分許，途經台南
市○○路與忠義路口，因不勝酒力自行摔倒而肇事，於上午三時
三十分許，經警檢測得其呼氣酒精濃度為０．七五MG/L，始悉上
情；而論被告以刑法第一百八十五條之三之服用酒類，不能安全
駕駛動力交通工具而駕駛罪，處拘役伍拾伍日，並諭知如易科罰
金以新台幣壹仟元折算壹日；緩刑年。惟被告犯罪時係現役軍
人，業據被告於警詢自承在卷，目前尚在服役中，亦有兵籍表影
本在卷可憑（見台灣台南地方法院檢察署九十八年度執聲非字第
十五號執行卷第三至八頁）。是被告於九十七年五月二十四日犯
罪及發覺時均在任職服役中，為現役軍人，所犯又係陸海空軍刑
法第五十四條第一項之罪，揆諸前開說明，應由軍事審判機關依
法追訴審判，普通法院對之無審判權。原審不察，未適用通常程
序為不受理之判決，逕依簡易程序，以簡易判決處刑，而為實體
裁判，顯然違背法令。案經確定，且於被告不利，非常上訴意旨
，執以指摘，洵有理由，應由本院將原判決撤銷，改判諭知本件
公訴不受理，以資救濟。
據上論結，應依刑事訴訟法第四百四十七條第一項第一款、第三
百零三條第六款，判決如主文。
中    華    民    國  九十八  年    八    月   二十   日
                      最高法院刑事第八庭
                          審判長法官  洪  文  章
                                法官  王  居  財
                                法官  郭  毓  洲
                                法官  黃  梅  月
                                法官  邱  同  印
      本件正本證明與原本無異
                                      書  記  官
中    華    民    國  九十八  年    八    月  二十一  日
                                                Ａ


司法院資訊處製作；財團法人民間司法改革基金會備份。
